【裁判字號】    90,交訴,39
【裁判日期】    900808
【裁判案由】    業務過失致死
【裁判全文】
臺灣高雄地方法院刑事判決                            九十年度交訴字第三九號
    公  訴  人  臺灣高雄地方法院檢察署檢察官
    被      告  甲○○
    選任辯護人  王進勝律師
                黃淑芬
                許乃丹律師
右列被告因業務過失致死案件，經檢察官提起公訴（九十年度偵字第三二四二號），
本院判決如左：
    主  文
甲○○無罪。
    理  由
一、公訴意旨略以：被告甲○○係達仁貨運有限公司司機，為從事駕駛業務之人，於
    民國九十年二月三日上午九時三十分許，駕駛車號ＪＫ─三二二號營業大貨車，
    沿高雄縣鳳山市○○○路，往高雄方向行駛，途經五甲三路與自強二路口，明知
    陳發強騎乘車號ＩＰＸ─六四五號重機車從自強二路欲左轉進入五甲三路，理應
    注意警戒避讓，保持安全距離，減速慢行，以免發生危險；且依當時天晴，路況
    良好，並無不能注意之情事。詎竟疏未注意及此，猶貿然直行通過該路口，致所
    駕大貨車左側車身不慎擦撞陳發強機車倒地，甲○○聽聞撞擊聲響，復未及時反
    應緊急煞車，僅減速駛往路旁停車，致大貨車左側中輪復輾過陳發強頭部，致陳
    發強當場不治死亡。因認被告係涉犯刑法第二百七十六條第二項之業務過失致死
    罪嫌云云。
二、按犯罪事實應依證據認定之，無證據不得推定其犯罪事實。又不能證明被告犯罪
    者，應諭知無罪之判決，刑事訴訟法第一百五十四條、第三百零一條第一項分別
    定有明文。又事實之認定，應憑證據，如未能發現相當證據，或證據不足以證明
    ，自不能以推測或擬制之方法，為裁判基礎（最高法院四十年台上字第八六號判
    例參照）。且認定犯罪事實所憑之證據，雖不以直接證據為限，間接證據亦包括
    在內，然而無論直接證據或間接證據，其為訴訟上之證明，須於通常一般之人均
    不致有所懷疑，而得確信其為真實之程度者，始得據為有罪之認定，倘其證明尚
    未達到此一程度，而有合理之懷疑存在而無從使事實審法院得有罪之確信時，即
    應由法院為諭知被告無罪之判決（最高法院七十六年台上字第四九八六號判例參
    照）。
三、本件公訴人認被告涉有前開犯行，其所依憑之證據及理由無非係以被告前開業務
    過失致人於死之犯行，業經被告自承在通過自強路左轉五甲路時，有見到陳發強
    機車也是要進入五甲路乙節，再佐以證人即現場處理警員吳崑琳之證詞及卷附警
    製道路交通事故調查報告表、現場照片綜合研判，堪認被告既已目睹被害人亦將
    通過該路口進入五甲路，與其同向行駛，詎仍未注意警戒避讓，以致擦撞被害人
    機車倒地肇事，殆無疑問；另被害人陳發強確係因本件事故而死亡，業經檢察官
    督同法醫師相驗屬實，製有勘驗筆錄、相驗屍體證明書、驗斷書可稽。
四、訊據被告固不否認有於前開時間駕駛上開車號營業用大貨車於前揭地點發生本件
    交通事故之事實，惟堅決否認有任何過失，辯稱：伊係駕車直行在五甲路快車道
    ，在進入五甲二路與自強路交叉路口時，有看到被害人機車由自強一路左轉五甲
    三路，逆向行駛在往鳳山方向之慢車道上，後來伊通過上開路口行駛在五甲三路
    上，已經沒有看到被害人，忽然聽到車子左邊中輪有巨響，停下車來才發現是被
    害人機車撞上伊左邊中輪，再被伊車左後輪輾過等語。
五、本院經查：
    （一）依被告於警偵訊及本院審理中所供，及卷附之道路交通事故調查報告表所
          載情形以觀，則本件事故發生前，兩車之行向應係被害人陳發強騎機車從
          自強一路左轉進入五甲三路（起訴書載為自強二路左轉進入五甲三路），
          而被告駕車沿五甲二路往高雄方向直行，肇事時係通過五甲路與自強路之
          交叉路口直行五甲三路（故被告並非自自強路左轉五甲路）。
    （二）本件被害人所騎乘機車發生事故後之刮地痕係在距上開路口末端二十二點
          五公尺，機車倒在五甲三路往高雄方向之快車道上，此有前揭之道路交通
          事故調查報告表所繪製之現場圖可稽，並據證人即現場處理警員吳崑琳於
          檢察官偵查中證稱：「．．．機車刮地痕從機車倒地位往前延伸四公尺在
          快車道上，貨車中輪有擦撞機車痕跡．．．」等語，可見兩車發生擦撞時
          ，被告貨車已通過路口，並直行在五甲三路往高雄方向之快車道上；而被
          害人機車右側與被告貨車左邊中輪擦撞倒地後，遭被告貨車後輪輾過。是
          被害人應由自強一路提前左轉逆向進入往鳳山方向之五甲三路再斜穿道路
          至往高雄方向之五甲三路快車道，致撞擊直行在快車道之被告大貨車左中
          輪。綜上述以觀，本件車禍事故之所以發生被害人騎乘機車提前左轉、逆
          向行駛並斜穿道路，應為肇事之主要原因，對此，經本院送中華民國車輛
    交通事故鑑定技術研究學會鑑定肇事責任結果，亦同此認定，有鑑定報告
          乙紙在卷足憑。
    （三）依最高法院七十四年台上字第四二一九判例「汽車駕駛人雖可信賴其他參
          與交通之對方亦能遵守交通規則，同時為必要之注意，謹慎採取適當之行
          動，而對於不可知之對方違規行為並無預防之義務，然因對於違規行為所
          導致之危險，若屬可預見，且依法律、契約、習慣、法理及日常生活經驗
          等，在不超越社會相當性之範圍應有注意之義務者，自仍有以一定之行為
          避免結果發生之義務。因此，關於他人之違規事實已極明顯，同時有充足
          之時間可採取適當之措施以避免發生交通事故之結果時，即不得以信賴他
          方定能遵守交通規則為由，以免除自己之責任。」所揭示之旨以觀，當有
          交通事故發生時，並不是被害人有違規，行為人即得據此而完全免責，仍
          必須行為人對於該被害人之違規無可預見且無充足之時間可採取適當之措
          施以避免發生交通事故，其方得執上開判例所揭示之學說上「信賴原則」
          而可免責，經查：本件事故被告係已通過路口，在距路口末端二十二點五
          公尺處方與被害人騎乘機車發生碰撞，且被害人機車係碰撞被告貨車左側
          中輪倒地遭被告貨車後輪輾過，則由上開證據資料以觀，被告既已駕車通
          過路口完畢而直行於快車道上，其當能信賴此時應該不會有汽車或機車自
          自強一路駛來，其焉有可能預見此時會有被害人騎乘機車斜越道路自其左
          側前來，又如何去採取閃避措施以避免本件事故發生？是被告既係在無任
          何證據資料可證明其有違規之情況下駕車，既已通過上開交岔路口直行，
          且於無任何預見被害人會斜越道路及無充足之時間可採取適當之措施下致
          生本件交通事故，核諸前揭最高法院判例意旨，自難認被告就本件事故之
          發生有過失甚明。
六、綜上所述，公訴人認被告所涉有之刑法第二百七十六條第一項之過失致人於死罪
    罪嫌，尚與事實有間，此外復查無其他積極證據足資證明被告有何公訴人所指之
    上開犯行，既不能證明被告犯罪，核諸前揭說明，自應由本院為被告無罪之諭知
    。
據上論斷，應依刑事訴訟法第三百零一條第一項，判決如主文。
中      華      民      國      九十      年      八      月      八    日
臺灣高雄地方法院刑事第一庭
                                      法  官    郭佳瑛
右正本證明與原本無異。
如不服本判決，應於判決送達後十日內，向本院提出上訴狀。
                                      書記官    王美玲
中    華    民    國      九十      年      八      月      八      日


司法院資訊處製作；財團法人民間司法改革基金會備份。
